【裁判字號】    99,聲,2857
【裁判日期】    990930
【裁判案由】    聲明異議
【裁判全文】
臺灣臺中地方法院刑事裁定              99年度聲字第2857號
聲明異議人
即受 刑 人  甲○○
上列聲明異議人即受刑人違反電子遊戲場業管理條例等案件，對
於臺灣臺中地方法院檢察署檢察官之執行指揮（執行案號：臺灣
臺中地方法院檢察署99年度執字第7010號）聲明異議，本院裁定
如下：
    主    文
聲明異議駁回。
    理    由
一、本件聲明異議意旨詳如附件「刑事聲明異議狀」及「刑事聲
    明異議補充理由狀」所載。
二、按受刑人或其法定代理人或配偶以檢察官執行之指揮為不當
    者，得向諭知該裁判之法院聲明異議，為刑事訴訟法第484
    條所明定。該條所稱「諭知」該裁判之法院，乃指對被告之
    有罪判決，於主文內實際宣示其主刑、從刑之裁判之法院而
    言；若判決主文並未諭知主刑、從刑，係因被告不服該裁判
    ，向上級法院提起上訴，而上級法院以原審判決並無違誤，
    上訴無理由，因而維持原判決諭知「上訴駁回」者，縱屬確
    定之有罪判決，但因對原判決之主刑、從刑未予更易，其本
    身復未宣示如何之主刑、從刑，自非該條所指「諭知」該裁
    判之法院（最高法院79年度台聲字第8號、79年度台聲字第1
    9號、83年度台聲字第45號等裁判意旨參照）。經查，本件
    於主文諭知主刑、從刑者，係本院97年度訴字第1113號刑事
    判決，至於該案經上訴後，臺灣高等法院臺中分院99年度上
    訴字第2、65號、99年度上易字第68號之主文僅諭知上訴駁
    回，是依上開說明，本件本院為刑事訴訟法第484條所稱「
    諭知該裁判之法院」，合先敘明。
三、次按犯最重本刑為5年以下有期徒刑以下之刑之罪，而受6月
    以下有期徒刑或拘役之宣告者，得以新臺幣1千元、2千元或
    3千元折算1日，易科罰金。但易科罰金，難收矯正之效或難
    以維持法秩序者，不在此限，刑法第41條第1項定有明文。
    又按刑法第41條第1項但書所謂之「難收矯正之效」、「難
    以維持法秩序」等，均屬不確定法律概念，此乃係立法者賦
    予執行檢察官得以依具體個案，考量犯罪特性、情節及受刑
    人個人之相關主、客觀條件，據以審酌受刑人如不接受有期
    徒刑或拘役之執行，是否難達科刑之目的、收矯正之成效或
    維持法秩序等，以作為其裁量是否准予易科罰金之憑據。則
    易科罰金之易刑處分，其應否准許，自應依刑事訴訟法第45
    7 條規定，由檢察官就是否准予受刑人易科罰金，有無「確
    因不執行所宣告之刑，難收矯正之效，或難以維持法秩序」
    等情況查明認定並指揮執行之，非謂受刑人一有身體、教育
    、職業、家庭等諸項事由或暫時無法執行，執行檢察官即必
    然應准予易科罰金。從而，有期徒刑或拘役得易科罰金之案
    件，法院所諭知者，僅係易科罰金之折算標準而已，至於是
    否准予易科罰金，乃賦予執行檢察官有依個案依前開法律規
    定裁量之權能，此項檢察官之裁量權，僅在發生違法裁量或
    有裁量瑕疵時，法院始有介入審查之必要。倘執行檢察官於
    執行處分時，已具體說明不准易科罰金之理由，且未有逾越
    法律授權、專斷等濫用權力之情事，自不得遽謂執行檢察官
    執行之指揮為不當（最高法院99年度台抗字第391號、臺灣
    高等法院臺中分院99年度抗字第423號裁判意旨參照）。
四、經查：
（一）本件聲明異議人即受刑人甲○○參與由同案被告張守貴為
      首之「大舞台公司」而與張守貴等共同正犯，在臺中縣、
      南投縣各處假借設立「便利商店」，實則以便利商店之密
      室經營賭博性電動玩具之方式，在所經營之各該便利商店
      共54間（其中部分未依電子遊戲場業管理條例聲請營利事
      業登記）等公眾得出入之場所內，擺放電子遊戲機小瑪莉
      等電玩機臺與不特定人對賭營業牟利之犯行，經法院認違
      反電子遊戲場業管理條例第15條之規定，應依同條例第22
      條論處、刑法第266條第1項前段之賭博等罪，其中40次（
      40家店）應依刑法第55條規定，從一重之電子遊戲場業管
      理條例第22條論處，而判處40個有期徒刑2月，如易科罰
      金均以新臺幣1000元折算1日，應執行有期徒刑1年4月，
      如易科罰金以新臺幣1000元折算1日；其餘14次（14家店
      ）則各僅犯刑法第266條第1項前段之賭博罪，各處罰金新
      臺幣3000元，應執行罰金新臺幣30,000元確定在案，檢察
      官並定受刑人於民國99年7月21日上午10時30分到案執行
      。嗣受刑人屆期於99年7月21日上午11時12分許至臺灣臺
      中地方法院檢察署到案執行上開有期徒刑，受刑人甲○○
      提出刑事聲請狀聲請准以易科罰金、交保金折抵罰金及分
      期繳納罰金，惟經檢察官告以：「依法審酌認為，若未發
      監執行難受矯正之效或維持法秩序，你是否瞭解？有無意
      見？」、「若你對此不准易科罰金之命令不服，可依刑事
      訴訟法第484條之規定向最後事實審法院聲明異議，是否
      知悉？有何意見？」，受刑人甲○○均答稱：「瞭解」、
      「沒有意見」等語，而經指揮執行受刑人甲○○刑罰之臺
      灣臺中地方法院檢察署檢察官認為：「受刑人甲○○為貪
      圖不法利益，參與此企業化方式經營宏國、大舞台等公司
      ，於便利商店內擺放電動賭博機具與賭客對賭，以此方式
      獲取暴利，參與經營家數多達54家便利商店，其敗壞社會
      風氣，危害社會治安甚鉅，本件若予易科罰金，顯難收矯
      治之效，且難彰顯法治，本件（擬）發監執行」，受刑人
      甲○○即於同日發監執行上開應執行有期徒刑1年4月等情
      節，有本院97年度訴字第1113號刑事判決、臺灣高等法院
      臺中分院99年度上訴字第2、65號、99年度上易字第68號
      刑事判決附卷可憑，並經核閱臺灣臺中地方法院檢察署99
      年度執字第7010號執行案卷全卷查核無訛。
（二）本院審酌受刑人甲○○與同案被告張守貴等共同正犯，共
      同以上開方式為前揭犯行，渠等為擺設電動賭博機具所開
      設之便利商店計達54家，範圍包括臺中縣、南投縣等地，
      其中且有40家未依電子遊戲場業管理條例規定申請營利登
      記證，整體犯罪規模非小，且該犯罪集團於犯罪期間，係
      於每日上午9時、夜間8時，在臺中縣豐原市○○○路678
      號6樓召開會議，由集團成員輪流擔任主席，出席者均穿
      西裝打領帶，並以名車代步，討論如何開發電玩事業；另
      以臺中縣豐原市○○街48巷6號為宿舍，供未住居在臺中
      之人員居住；又以臺中縣豐原市○○路818號為倉庫（倉
      庫及宿舍內均當場查獲視訊監錄系統，可監視所經營之便
      利商店）；而該犯罪集團控制電玩機臺營利所得之方式，
      即賭客以開分之方式把玩機臺，當機臺執行至一定之分數
      後，機臺就自動當機，此時即必須由集團成員中負責置放
      機臺者撥打由販賣機臺之行口（即販賣商）所提供之門號
      0000000000、0000000000號電話及電腦，輸入相關資料後
      電腦會給予新的密碼，輸入密碼後電玩始能重新啟動；是
      以該集團組織嚴密，分工清楚，屬企業化經營的犯罪組織
      等情節，亦經本院97年度訴字第1113號判決審認在卷（詳
      判決書第8至9頁），俱見受刑人甲○○於本案所參與之犯
      罪情節，其敗壞社會風氣及危害社會治安之程度，均不容
      小覷，且法院審酌全般犯罪情節後，就其有期徒刑部分所
      定之應執行刑已長達1年4月，如逕准其以新臺幣48萬元易
      科罰金，確有難收矯正之效及維持法秩序之情。至於聲明
      異議人其餘異議理由，尚無礙於「難收矯正之效」及「難
      以維持法秩序」之認定，核均非執行檢察官於決定是否命
      受刑人入監執行時，所應斟酌審查之法定事由，是均要難
      憑此而認本案執行檢察官之指揮為不當。綜上所述，本件
      執行檢察官之處分，已具體說明不准予易科罰金之理由，
      且未有逾越法律授權、專斷等濫用權力之情事，故執行檢
      察官認為倘不發監執行所宣告之刑，難以收矯正之效，亦
      難以維持法秩序，而將聲明異議人送監執行，於法尚無不
      合。異議人以檢察官執行指揮之命令不當，提起本件聲明
      異議，核為無理由，應予駁回。
五、據上論斷，應依刑事訴訟法第486條，裁定如主文。
中    華    民    國    99    年    9     月    30    日
                    刑事第十庭    法  官  廖慧如
上正本證明與原本無異。
如不服本裁定，應於送達後五日內，向本院提出抗告狀。
                                  書記官  張宏清
中    華    民    國    99    年    9     月    30    日

司法院資訊處製作；財團法人民間司法改革基金會備份。
